臺灣桃園地方法院刑事交通事件裁定　　 94年度交聲字第553號
原處分機關　交通部公路總局新竹區監理所桃園監理站
異　議　人　甲○○
即受處分人
上列異議人因違反道路交通管理處罰條例案件，對於交通部公路
總局新竹區監理所桃園監理站94年10月12日所為桃監裁罰字第裁
52-DIA057806號裁決處分，聲明異議，本院裁定如下：
    主  文
異議駁回。
    理  由
一、異議人聲明異議意旨：
  (一)聲明人在94年6 月28日下午3時20分許，騎乘車牌號碼F5J-
    550 號重型機車，沿桃園縣八德市○○路，由中壢市往八德
    市方向行駛，途經永豐路與忠義街交岔路口，疏未注意前方
    適有黃美嬌騎乘EVM-765 號輕型機車搭載林怡廷自忠義街駛
    出，跨越永豐路行駛，因未注意到交通號誌，迨至路口乃突
    然發現前開黃美嬌所騎乘之機車，煞停不及而撞擊到，以致
    黃、林二人人、車倒地，並受到擦挫傷之傷害，聲明人當時
    有稍事察看一下，然並未發現黃美嬌及林怡廷身體外部有受
    到明顯之擦挫傷，故而騎車離開，但於稍後晚間6 時25分許
    ，被警方在永豐路與廣福路交岔路口攔檢，並以聲明人明知
    肇事可能致人受傷，且擅自駕車逃離現場之原因，依道路交
    通管理處罰條例第62條第1 項裁處吊銷駕駛執照，並終身禁
    考之嚴重處分。
  (二)然因上開車禍事件縱使聲明人具有過失，亦非聲明人之故意
    行為所造成，聲明人因上開車禍事件又已經與被害人達成和
    解，且被害人黃美嬌、林怡廷所受到的傷害僅只是擦挫傷，
    聲明人當時從黃、林二人身體外觀上查看，實無法看得出來
    黃、林二人之傷勢，但是警方卻直指聲明人於肇事後逃離現
    場，並依規範汽車駕駛人於肇事後逃逸現場之法規裁處騎機
    車之聲明人，並處以吊銷駕照之處分，顯然認事用法有欠允
    當；又因為聲明人尚未持有汽車駕駛執照，並不具備汽車駕
    駛人之資格，然而警方逕依前揭道路交通管理處罰條例第62
    條第1 項明文逕予裁處，除了有情輕法重不符比例原則之情
    事外，其認事用法恐亦有所失當。上開處分，對於聲明人猶
    嫌過重，爰具狀聲明提出本件交通異議云云。
二、查本件異議人即受處分人甲○○於上開時、地，騎乘車牌號
    碼F5J- 550號重型機車，與黃美嬌騎乘EVM-765 號輕型機車
    搭載林怡廷，發生撞擊，致黃美嬌、林怡廷二人人、車倒地
    ，並受到擦挫傷之傷害，異議人見狀因一時緊張害怕而逃逸
    ，並未當場施以救護措施或報請員警處理，適當場遭經過之
    巡邏員警察覺而追捕到案，而舉發其有肇事後逃逸之行為，
    並填製桃園縣警察局桃警局交字第D1A057806 號舉發違反道
    路交通管理事件通知單，經原處分機關於94年10月12日裁決
    吊銷駕駛執照，終身禁考，並送達異議人等情，業據異議人
    於警詢及檢察官訊問時坦認在卷，復經證人黃美嬌、林怡廷
    指述明確（經調閱本院94年度桃交簡字第1635號審理卷宗）
    ，並有上揭舉發違反道路交通管理事件通知單、裁決書、送
    達證書及桃園縣政府警察局疑似道路交通事故肇事逃逸追查
    表及桃園縣政府警察局交通事故紀錄（通報）單等影本各1
    份在卷可稽，足堪認定，異議人所稱有下車查看云云，實難
    採信。
三、按汽車駕駛人，駕駛汽車肇事致人受傷或死亡，應即採取救
    護或其他必要措施，並向警察機關報告，不得駛離；違者吊
    扣其駕照3 個月至6 個月；逃逸者吊銷駕駛執照，道路交通
    管理處罰條例第62條第1 項定有明文。又汽車駕駛人曾依第
    62條第1 項之規定吊銷駕駛執照者，終身不得考領駕駛執照
    ，同法第67條第1 項亦有明定。概以道路交通事故之發生，
    常非於己之鄰親家里，時有告救不能情事，乃科以肇事者須
    即採取救護或其他必要措施，並應向警察機關報告之法定義
    務，以防因就醫延誤致生無謂傷亡，並俾得通知傷亡者家屬
    到場，以明責任，是凡肇事人於行車肇事致人受傷或死亡，
    未即採取救護或其他必要措施，並向警察機關報告，即駕車
    駛離現場者，均應依該規定處罰，至其嗣後是否受刑事訴追
    及已否與被害人達成民事和解，賠償損失，對其應受處罰乙
    節，並不生影響（臺灣高等法院86年度交抗字第63號裁定意
    旨參照）。易言之，該條之規定，意在督促肇事者在他人之
    身體、健康或生命法益遭受突如其來之侵害後，能「立即」
    救助傷者而有效防免傷者生命、身體法益之危險實現，故若
    當場未立刻施以救助，即已構成違背義務之違規行為，事後
    之和解至多僅能就損害賠償部分負責，就肇事責任之釐清、
    減低傷者生命、身體、健康法益危險之部分，業已作為不可
    能，即便本件被害人因附近居民的救助，並未因異議人之肇
    事逃逸行為而受有生命、身體利益之實害，而異議人雖業已
    於事後與被害人達成和解，惟此要係民事部分之處理或關涉
    於其刑事責任之減輕，並不足以影響本件異議人肇事致人受
    傷後駕車逃逸之違規事實成立。職是，異議人既已對此一違
    背義務之行為及危險有所認知、預見，卻未履行該義務及減
    低風險，及基於禁止肇事者心存僥倖而不履行義務之立法本
    意，自仍應就事故當時異議人之行為及主觀認知，認定其構
    成違規行為。
四、末按司法院大法官會議釋字第531 號解釋：「道路交通管理
    處罰條例第67條第1 項明定，因駕車逃逸而受吊銷駕駛執照
    之處分者，不得再行考領駕駛執照」（本條項業於90年1 月
    17 日 修正公布為終身不得考領駕駛執照）。該規定係為維
    護車禍事故受害人生命安全、身體健康必要之公共政策，且
    在責令汽車駕駛人善盡行車安全之社會責任，屬維持社會秩
    序及增進公共利益所必要，與憲法第23條尚無違背。惟凡因
    而逃逸者，吊銷其駕駛執照後，對於吊銷駕駛執照之人已有
    回復適應社會能力或改善可能之具體事實者，是否應提供於
    一定條件或相當年限後，予肇事者重新考領駕駛執照之機會
    ，有關機關應就相關規定一併儘速檢討，使其更符合憲法保
    障人民權益之意旨。」由上開解釋意旨觀之，釋憲機關係認
    道路交通管理處罰條例第67條第1 項之規定，與憲法第23條
    規定並無抵觸，是並未作出違憲無效之宣告，而僅課予相關
    機關為改善處置之憲法義務。則在相關法律規定作檢討修正
    之前，原處分機關以異議人違反同條例第62條第1 項之規定
    ，裁決吊銷駕駛執照，並依同條例第67條第1 項之規定，裁
    決永久不得重新考領，自屬合法，且無違反憲法第23條之規
    定。是異議人聲稱：處罰太重云云，自無可採
五、綜上所述，原處分機關認異議人騎乘重型機車肇事，致人受
    傷，未依規定採取救護或其他必要措施，並向警察機關報告
    ，反而自現場逃逸，而依道路交通管理處罰條例第62條第1
    項規定，裁罰異議人吊銷駕駛執照，終身禁考，經核並無不
    合。異議意旨以其無逃逸之故意等聲明異議，核無理由，應
    予駁回。
據上論斷，應依道路交通管理處罰條例第87條第2 項，道路交通
案件處理辦法第19條，裁定如主文。
中　　華　　民　　國　　94　　年　　12　　月　　30　　日
                  交通法庭    法  官  陳雪玉
以上正本證明與原本無異。
如不服本裁定，應於裁定送達後5 日內向本院提出抗告狀。
　　　　　　　　　　　　　　　書記官　戴育萍
中　　華　　民　　國　　95　　年　　1 　　月　　4 　　日
